臺灣高等法院刑事判決　　　　　　　　100年度上易字第530號
上　訴　人
即　被　告　金崇慧
選任辯護人　洪巧玲律師
上列上訴人因傷害案件，不服臺灣臺北地方法院99年度易字第31
10號，中華民國100年1月28日第一審判決（起訴案號：臺灣臺北
地方法院檢察署99年度偵字第22218號），提起上訴，本院判決
如下：
    主  文
上訴駁回。
金崇慧緩刑貳年。
    事  實
一、金崇慧於民國99年9月1日上午8、9時許，欲確認其在臺北市
    大安區○○○路○段33號龍安國小就讀之子是否平安到校，
    遂前往該國小內，在該校家長會會長室前，因故與部分家長
    會成員發生口角後，隨即進入該校行政辦公室內出言謾罵，
    其間，該校教師錢熙瑤因學校要求蒐證而手持相機朝金崇慧
    拍攝，並上前詢問金崇慧到校究為何事，繼而要求金崇慧離
    去，經該校警衛勸阻，並將其帶離該辦公室，然其仍在該辦
    公室大門口高聲咆哮，不願離去，金崇慧竟基於傷害人身體
    之故意，以其手持之長柄雨傘1支，朝錢熙瑤之身體丟擲，
    致錢熙瑤受有左上肢擦傷（1公分乘以1公分）及瘀傷（3 公
    分乘以3公分）等傷害。
二、案經錢熙瑤訴由臺北市政府警察局大安分局報請臺灣臺北地
    方法院檢察署檢察官偵查起訴。
    理  由
一、刑事訴訟法第159 條第1 項雖規定，被告以外之人於審判外
    之言詞或書面陳述，除法律有規定外，不得作為證據。惟同
    法第159 條之5 明定：「被告以外之人於審判外之陳述，雖
    不符前4 條之規定，而經當事人於審判程序同意作為證據，
    法院審酌該言詞陳述或書面陳述作成時之情況，認為適當者
    ，亦得為證據。」、「當事人、代理人或辯護人於法院調查
    證據時，知有第159 條第1 項不得為證據之情形，而未於言
    詞辯論終結前聲明異議者，視為有前項之同意。」本件下列
    所引供述證據，經本院當庭提示，檢察官、被告均無意見，
    且未於本院言詞辯論終結前聲明異議，本院審酌該等證據作
    成之情況，認為適於為本件認定事實之依據，依刑事訴訟法
    第159條之5第2項規定，應具有證據能力。另以下所引非供
    述證據，並無證據顯示係實施刑事訴訟程序之公務員違背法
    定程序所取得之證據，亦無刑事訴訟法第159條之4之顯有不
    可信之情況與不得作為證據之情形，自有證據能力。
二、訊據被告金崇慧固坦承有於99年9月1日上午8、9時許，在龍
    安國小行政辦公室內丟擲其手持之長柄雨傘1支，致告訴人
    錢熙瑤受有左上肢擦傷（1公分乘以1公分）及瘀傷（3公分
    乘以3公分）等情，惟矢口否認有何傷害犯行，辯稱：該校
    前任家長會會長及部分家長委員等人，在學校走廊嘲笑伊，
    隨即進入教師辦公室，伊上前理論，卻遭教師阻擋，要求伊
    離去，之後告訴人即該校教師錢熙瑤以相機拍攝伊，伊憤而
    以雨傘敲打教師辦公桌一下，學校保全人員上前阻擋，伊為
    使保全人員將手讓開，乃以雨傘丟擲保全人員，因保全人員
    將手讓開，該傘才會擊中告訴人，伊並無傷害告訴人之意云
    云。另辯護人於本院準備程序中復為被告辯護稱其應係過失
    傷害，甚或義憤傷害云云。經查：
  (一)本件被告於前揭時間，在龍安國小行政辦公室出言謾罵、咆
    哮，告訴人因學校要求蒐證而手持相機朝被告拍攝，告訴人
    並上前詢問被告到校究為何事、要求其離去，嗣經該校警衛
    勸阻，並將其帶離該辦公室，然其仍在該辦公室大門口高聲
    咆哮，不願離去，竟手持之長柄雨傘一支，朝告訴人之身體
    丟擲等情，業據證人即告訴人錢熙瑤於警詢、偵查中指證綦
    詳（見偵查卷第7頁、第31頁），核與證人即該校教師羅宇
    玲於偵查中證述情節大致相符（見偵查卷第32頁），並經原
    審勘驗龍安國小監視器攝得影像畫面屬實，製有勘驗筆錄（
    見原審卷第33頁反面至第34頁）及監視器翻拍照片6張附卷
    可稽，而告訴人遭被告丟擲雨傘後，受有左上肢擦傷（1 公
    分乘以1公分）及瘀傷（3公分乘以3公分）等傷害，此亦有
    卷附之臺北市立聯合醫院仁愛院區病歷資料可證（見偵查卷
    第35頁），另卷附之該院驗傷診斷書（見偵查卷第12頁），
    雖記載告訴人所受傷害係右上肢擦傷（1公分乘以1公分）及
    瘀傷（3公分乘以3公分），惟據告訴人於本院陳稱其係左上
    肢受傷等語，且該驗傷診斷書內並未就人體部分圖為紀錄，
    係就診完畢後所製作，故病歷資料之記載始為正確，該驗傷
    診斷書記載告訴人所受傷害係右上肢應係誤載。且依原審勘
    驗上開監視器攝得影像畫面顯示被告當時確係朝站在靠近該
    校行政辦公室大門口之告訴人丟擲雨傘等情（見原審卷第三
    三頁反面），並無被告以雨傘丟擲保全人員，因保全人員將
    手讓開，致該傘擊中告訴人之情形，被告辯稱伊係為使保全
    人員將手讓開，乃以雨傘丟擲保全人員，然因保全人員將手
    讓開，該傘才會擊中告訴人云云，顯不足採，足認被告確有
    於前揭時、地以雨傘丟擲告訴人成傷之行為。
  (二)另被告之辯護人雖於本院準備程序中復為被告辯護稱其應係
    過失傷害，甚或義憤傷害云云，惟查，告訴人於偵訊中證稱
    被告看到我在拍攝，就兩次用雨傘敲我辦公室前方蓋板，嗣
    被告遭校警帶到辦公室大門，我就走過去問他來校有何事，
    我用非常高語氣對他說沒事出去，這時他就用雨傘丟向我等
    語（見偵查卷第31頁），另證人羅宇玲亦於偵訊中稱被告開
    始咆哮謾罵辦公室所有人，嗣吐口水，大家都有看到被告將
    雨傘丟向告訴人等語（見偵查卷第32頁），復參上開監視器
    畫面，均足認被告丟擲雨傘係故意行為，且目標係告訴人，
    辯護人稱被告主觀上應係過失，實屬無據。另按刑法上所謂
    當場激於義憤而傷害人，係指被害人之行為違反正義，在客
    觀上足以引起一般人無可容忍之憤怒，而當場實施傷害者而
    言；所稱「當場」，係指該一義憤，係在不義行為之當場所
    激起，而立為實施傷害者，始足當之。而所謂「激於義憤」
    ，係指其義憤之發生，係因直接見聞該不義行為，致一時受
    激而難以忍受者而言。申言之，所謂當場激於義憤而傷害人
    ，係指他人所實施之不義行為，在客觀上足以引起公憤，行
    為人猝然遇見該不義行為，一時憤激難忍，而當場對被害人
    實施傷害行為者而言（最高法院91年台上字第4672號判決參
    照）。本件告訴人雖有以相機拍攝被告之行為，惟此係起因
    於被告在該校行政辦公室內高聲咆哮，不願離去，學校要求
    錄音，告訴人始以相機拍攝，客觀上告訴人並無不義行為而
    引起公憤情狀，故辯護人所言實無足採。
  (三)綜上所述，被告上開辯解，均不足採。本件事證明確，被告
    傷害告訴人身體之犯行洵堪認定，應予依法論科。
三、核被告所為，係犯刑法第277條第1項之普通傷害罪。原審本
    同上之認定，依刑法第277條第1項規定，並審酌被告雖無前
    科，素行尚佳，然在學校內朝身為教師之告訴人丟擲雨傘，
    危害告訴人之身體，犯後又飾詞卸責，始終未向告訴人致歉
    ，難認有悔意，態度固非良好，然犯罪手段尚非至為惡劣，
    告訴人所受傷害亦非至鉅，兼衡被告犯罪之動機、目的、犯
    罪時所受之刺激等一切情狀，量處被告拘役30日，並諭知易
    科罰金之折算標準。經核認事用法均無不合，其量刑亦稱妥
    適。被告上訴意旨略以：其行為應屬正當防衛，且原審量刑
    過重等語。惟查，按所謂「正當防衛」，乃指針對現在進行
    中之不法侵害或攻擊行為所為之必要防衛。然綜觀告訴人行
    為僅係持相機拍攝被告並高聲調請被告離開，衡情此應係為
    避免紛擾所為之蒐證及避免進一步衝突發生之舉，並非不法
    或攻擊行為，且如前認定，被告朝告訴人丟擲雨傘時，告訴
    人已無持相機拍攝，客觀上堪認被告丟擲雨傘時並無任何不
    法侵害，自與正當防衛要件未合；另按刑之量定，屬為裁判
    之法院得依職權自由裁量之事項，苟其量刑已以行為人之責
    任為基礎，並斟酌刑法第57條各款所列情狀，在法定刑度內
    ，酌量科刑，如無偏執一端，致明顯失出失入情形，自不得
    遽指為不當或違法。本件原審已審酌被告上情而為量刑基礎
    ，核無逾越法定刑度或濫用權限，致明顯失出失入情形，自
    難遽認原判決之量刑有何不當或違法，故被告上訴指摘原判
    決不當，為無理由，應予駁回。
四、末查：本件係被告與龍安國小、該校家長會、告訴人間存有
    誤解，被告一時失慮而觸犯刑章，且被告業於本院審理時表
    示對不起告訴人等語（見本院卷第47頁），被告對其行為應
    有悔意，又被告罹患環境適應障礙精神疾病，有臺北市立聯
    合醫院松德院區99年10月8日診斷證明書附於本院卷可查，
    已見被告承受環境壓力狀態非佳，復參其子黃○武（真實姓
    名詳卷）亦經醫生診斷證明為亞斯柏格症患者併有注意力不
    足過動症、焦慮畏懼症及動作協調功能障礙等症狀，醫師建
    議宜予特殊教育協助，此亦有國立臺灣大學醫學院附設醫院
    診斷證明書在卷可稽，而被告現係單身（見偵查卷第11頁之
    個人基本資料查詢結果），客觀上足認被告必須獨自照顧家
    庭，且確實須耗費相當心力照顧其子之生活及學校教育，倘
    逕予執行本案之刑，應可預見其子所受照護資源將受相當程
    度之影響，另被告未曾因故意犯罪受有期徒刑以上刑之宣告
    ，有卷附本院被告前案記錄表可稽，因認被告經此刑之宣告
    後當知警惕，信無再犯之虞，本院為期避免被告與該校、告
    訴人間造成積怨，俾對被告之子教育問題為妥善處理，認所
    受刑之宣告以暫不執行為適當，爰併予宣告緩刑2年，以啟
    自新。
據上論結，應依刑事訴訟法第368條，刑法74條第1項第1款，判
決如主文。
本案經檢察官陳大偉到庭執行職務。
中    華    民    國   100    年    6     月    16    日
                  刑事第十庭  審判長法  官  宋  祺
                                    法  官  高玉舜
                                    法  官  陳明珠
以上正本證明與原本無異。
不得上訴。
                                    書記官  胡勤義
中    華    民    國   100    年    6     月    16    日